---
title: "ME115 - Linguagem R"
author: "Camila Sayaka Hiura"
date: ''
output:
  pdf_document: default
  html_document: default
subtitle: Atividade 05 - 17/06/2021
---

```{r setup, include=FALSE}
knitr::opts_chunk$set(echo = TRUE, message=FALSE, warning=FALSE)
```


# Visualização de Dados usando `ggplot2`


### Leitura dos Dados

```{r, eval=FALSE}
# Carregar pacotes dplyr e readr
library(dplyr)
library(readr)

# Leitura dos dados
ydat <- read_csv('brauer2007_tidy.csv')
```


## Exercícios

Os gráficos abaixo deverão ser feitos usando o pacote `ggplot2`.
```{r}
install.packages('ggplot2')
```
```{r}
library(ggplot2)
```


### Parte 1

Vamos começar olhando a distribuição dos valores da expressão (`expression`).

1. Faça um histograma da variável que representa a expressão gênica e escolha o número de bins igual a 80. Escolha cores das linhas e preenchimento de sua preferência. O que o eixo `y` representa? Esse histograma se parece com alguma distribuição conhecida?
```{r}
ggplot(data = ydat) +
  geom_histogram(aes(x = expression), bins = 80, fill = 2, color = 7) +
  labs(title = "Histograma", x = "Expressão Gênica", y = "Frequência")
```
Resposta: O eixo y representa a frequência. O gráfico se assemelha à uma distribuicão normal.

2. Refaça o histograma acima, mas agora o eixo `y` deve ser a frequência relativa (probabilidade). Ajuste os limites do eixo `x` de -3 a 3. Por fim, adicione uma curva de densidade a esse histograma.

```{r}
ggplot(data = ydat, aes(x = expression)) +
  geom_histogram(aes(y = ..density..), bins = 80, fill = 2, color = 7) +
  geom_density(stat = "density", color = 1) +
  coord_cartesian(xlim = c(-3,3)) +
  labs(title = "Histograma", x = "Expressão Gênica", y = "Frequência Relativa")
```


3. Repita o histograma do item (a), mas escolha o preenchimento de acordo com o nutriente, ou seja, use `fill = nutrient` dentro do `aes`. Essa é uma boa maneira de visualizar a distribuição da expressão por nutriente? Comente.
```{r}
ggplot(data = ydat) +
  geom_histogram(aes(x = expression, fill = nutrient), 
                 bins = 80, color = 10) +
  labs(title = "Histograma", x = "Expressão Gênica", 
       y = "Frequência", fill = "Nutriente")
```
Resposta: Como é uma análise para uma combinação de uma variável contínua(expression) e uma variável categórica(nutrient), uma boa maneira de visualização seria uma representação em boxplot por categoria.

4. Separe os histogramas por nutrientes usando `facets` com 3 colunas. **Dica:** Use facet_wrap()'. 
```{r}
ggplot(data = ydat) +
  geom_histogram(aes(x = expression, fill = nutrient), 
                 bins = 80, color = 10) +
  coord_cartesian(xlim = c(-3,3)) +
  labs(title="Histograma", x="Expressão Gênica", 
       y="Frequência ", fill = "Nutriente") +
  facet_wrap(~nutrient)
```



### Parte 2

Vamos comparar os genes com valores de expressão médio mais altos e mais baixos.

Para extrair essas informações dos dados, use as funções do `dplyr` e `%>%`, seguindo a seguinte lógica:

1. Pegue o conjunto de dados original `ydat`;
2. Agrupe por símbolo (`symbol`);
3. Use `summarize()` para calcular a média da expressão para cada símbolo;
4. Use `arrange()` para colocar as médias em ordem decrescente;
5. Filtre a primeira ou a última linha.

```{r}
ydat %>% 
  group_by(symbol) %>% 
  summarise(media_expressao = mean(expression)) %>%
  arrange(desc(media_expressao)) %>%
  filter(row_number()==1 | row_number()==n())
```

Quais são os genes com expressão média mais alta e mais baixa?
Resposta: O gene com expressão média mais alta é HXT3 e o gene com expressão média mais baixa é HXT6.

5. Extraia um subconjunto dos dados que contenha apenas os genes encontrados no item anterior. Faça um gráfico de pontos com os genes no eixo x e a expressão no eixo y, com as cores dos pontos variando de acordo com o nutriente e o tamanho dos pontos igual a 2. **Dica:** Para que os pontos não fiquem sobrepostos, você pode alterar a posição dos pontos no `geom_point()` usando `position = "jitter"` ou usando `geom_jitter()` diretamente. Experimente `width = 0.2`.

```{r}
ydat %>% filter(symbol %in% c("HXT3", "HXT6")) %>% 
		ggplot(aes(x = symbol, y = expression, col = nutrient)) +
			geom_jitter(size = 2, width = .2)

```

O que você nota em relação à glicose?

A expressão da glicose parece ser igual (não é afetada) para os dois genes.

### Parte 3

6. Usando `dplyr`, crie um data frame com as médias da expressão para toda combinação de taxa (`rate`) e nutriente (`nutrient`). **Dica:** use `group_by()` e `summarize()`. 
```{r}
novo <- ydat %>% 
  group_by(nutrient, rate) %>%
  summarise(mean_expression = mean(expression))

novo
```


a) Faça um gráfico desses dados com a taxa no eixo x e a expressão média no eixo y. As linhas devem ser coloridas de acordo com o nutriente.
```{r}
novo %>% 
  ggplot(aes(x = rate, y = mean_expression, color = nutrient)) +
  geom_line() 
```


b) Adicione uma linha pontilhada preta (`lty = 3`) que representa a expressão média suavizada para todas as combinações de nutrientes e taxas. 
```{r}
novo %>% 
  ggplot(aes(x = rate, y = mean_expression, color = nutrient)) +
  geom_line() +
  geom_smooth(aes(x = rate, y = mean_expression), 
            lty = 3, se = FALSE, color = 'black')
```

    
c) Mude o eixo x para escala contínua incluindo todos os possíveis valores de taxa (`rate`). **Dica:** `scale_x_continuous()`. 
```{r}
novo %>% 
  ggplot(aes(x = rate, y = mean_expression, color = nutrient)) +
  geom_line() +
  geom_smooth(aes(x = rate, y = mean_expression), 
            lty = 3, se = FALSE, color = 'black') +
  scale_x_continuous(breaks = seq(0.05, 0.3, by=0.05))
```


d) Mude o título do eixo x para "Taxa" e o nome do eixo y para "Expressão Média". Altere também o título do gráfico para "Expressão Média por Taxa (Brauer)".
```{r}
novo %>% 
  ggplot(aes(x = rate, y = mean_expression, color = nutrient)) +
  geom_line() +
  geom_smooth(aes(x = rate, y = mean_expression), 
            lty = 3, se = FALSE, color = 'black') +
  scale_x_continuous(breaks = seq(0.05, 0.3, by=0.05)) +
  labs(title = "Expressão Média por Taxa (Brauer)", x = "Taxa", 
       y = "Expressão Média", color = "Nutriente")
```


e) Altere o tema do gráfico para algo da sua preferência que não seja o default.
```{r}
novo %>% 
  ggplot(aes(x = rate, y = mean_expression, color = nutrient)) +
  geom_line() +
  geom_smooth(aes(x = rate, y = mean_expression), 
            lty = 3, se = FALSE, color = 'black') +
  scale_x_continuous(breaks = seq(0.05, 0.3, by=0.05)) +
  labs(title = "Expressão Média por Taxa (Brauer)", x = "Taxa", 
       y = "Expressão Média", color = "Nutriente") +
  theme_classic()
  
```


f) Salve o gráfico que você acabou de fazer para um arquivo pdf de tamanho 10x6 usando uma função `ggsave()` do pacote `ggplot2`.
```{r}
ggsave("novo.pdf", width = 10, height = 6, units = "cm")
```

