---
title: "ME115 - Linguagem R"
author: "Camila Sayaka Hiura"
output: pdf_document
---

```{r setup, include=FALSE}
knitr::opts_chunk$set(echo = TRUE)
```

## Atividade 
1. Utilize o conjunto de dados **airquality** disponível no R.

a. Verifique a estrutura dos dados usando a função **str()** e preste atenção no tipo de cada coluna. Converta as duas últimas colunas **Month** e **Day** para fatores, sobrescrevendo essas colunas no data frame. Os rótulos (**labels**) da coluna **Month** devem ser os nomes dos meses (Janeiro, Fevereiro, etc) e não numerais. Apresente os níveis desses dois fatores usando a função **levels().**
    ```{r}
    data(airquality)
    str(airquality)
    ```

    ```{r}
    # Convertendo as ultimas colunas para fatores
    airquality$Month = factor(airquality$Month,
			levels = 1:12,
			labels = c("Janeiro", "Fevereiro", "Marco",    "Abril",   "Maio",     "Junho",
					   "Julho",   "Agosto",    "Setembro", "Outubro", "Novembro", "Dezembro"))
    airquality$Day <- factor(airquality$Day)
    
		
    ```

    ```{r}
    # Níveis
    levels(airquality$Month)
    levels(airquality$Day)
    ```

b. Escreva uma função que calcule a mediana de cada coluna numérica do data frame. A função
deve receber como argumento um data frame, verificar quais colunas são numéricas e calcular
as medianas **APENAS** das colunas numéricas. O usuário também deve ser capaz de passar o
argumento ‘na.rm = **TRUE**’ para a função que calcula a mediana.
    ```{r}
    mediana <- function(x, na.rm = FALSE) {
      
      if (na.rm==TRUE) {
        x <- (na.omit(x))
      }
      
      for (i in ncol(x):1) {
        if (class(x[,i])!= "numeric") {
          x <- x[-i]
        }
      }
      return(apply(x,2,median))
    }
    ```

    ```{r}
    # Conferindo
    mediana(airquality)
    mediana(airquality, na.rm = TRUE)

    ```

c. Insira um novo argumento na função criada no item (b) chamado **FUN** que recebe uma função
como argumento, possibilitando assim que o usuário calcule, por exemplo, a média, desvio padrão
ou o primeiro quartil de cada coluna numérica do data frame.
    ```{r}
    mediana <- function(x, FUN, na.rm = TRUE) {
      if (na.rm==TRUE) {
        x <- (na.omit(x))
      }
      
      for (i in ncol(x):1) {
        if (class(x[,i])!= "numeric") {
          x <- x[-i]
        }
      }
      
      
     return(rbind("Mediana"=apply(x,2,median), "Funcao"=apply(x,2,FUN)))
    }
    ```
    
    ```{r}
    # Media
    mediana(airquality, mean) 
    ```

    ```{r}
    # Desvio padrao
    mediana(airquality, sd)
    ```

    ```{r}
    # Primeiro quartil
    mediana(airquality, summary)
    ```



2. Escreva uma função chamada **fibonacci()** que retorna a sequência de fibonacci de um número n. Use a sua função para n = 0, n = 1, n = 2 e n = 10 e apresente os resultados. Lembre que **fibonacci(0)** deve retornar 0 e **fibonacci(1)** deve retornar 1.
    ```{r}
    fibonacci <- function(n) {
      soma <- c(0,1) # vetor onde sera armazenado a sequencia
      num <- 0 # 
      
      # Se o n° digitado for 0, retorna 0
      if (n==0) {
        return(0)
      }
      
      # Se o n° digitado for 1, retorna 1
      else if (n==1) {
        return(1)
      }
      
      # Se o n° digitado for 2, retorna "0 1 1"
      else if (n==2) {
        return(c(0,1,1))
      }
      
      # Caso contrário 
      else {
        for (i in 2:n) {
          num <- soma[i-1]+soma[i-2]
          soma <- append(soma,num)
        }
        return(soma)
      }
    }
    
    fibonacci(0)
    fibonacci(1)
    fibonacci(2)
    fibonacci(10)

    ```

3. Escreva uma função chamada **palindroma()** que recebe uma frase (palavra) e retorna “É palíndromo” se a frase é palíndroma e “Não é palíndromo :(” caso contrário. Uma frase é palíndroma se ao ser lida da esquerda para a direita produz o mesmo resultado se lida da direita para a esquerda. Exemplo de palíndromos: “A torre da derrota”, “ama”, “Assim a aia ia a missa”. Aplique a sua função para as seguintes frases e apresente os resultados: “Anotaram a data da maratona” e “Marcaram a data da maratona”.
    ```{r}
    palindroma <- function(frase) {
    library(stringr)
    
    # Retira os espaços da frase
    frase <- gsub(" ", "", frase, fixed = TRUE)
    
    # Todas as letras da frase se tornam minusculas
    frase <- str_to_lower(frase)
  
    # Separando os caracteres da string e colocando num vetor
    s <- unlist((str_split(frase, pattern = "")))
    
    # Invertendo os elementos do vetor
    inv <- s[nchar(frase):1]
    
    # Juntando os caracteres
    c <- paste(inv, collapse = "")
    
    # Verificando se é palindromo
    if ( frase == c) {
      return("É palindromo")
    }
    else {
      return("Não é palíndromo :(")
    }
  }

    ```
  
    ```{r}
    # Conferindo
    palindroma("Anotaram a data da maratona")
    palindroma("Marcaram a data da maratona")
    ```

4. Utilizando a função **calcule_sn()** criada por você na Prática03 que, para qualquer valor n, calcula a soma Sn, faça o seguinte:

a. Usando uma função da família **apply** apropriada, retorne um **vetor** com os valores de $S_1, S_2, \ldots, S_{25}$.
```{r}
    calcule_sn <- function(n){
      sum((1:n)^2)
    }
    
    sapply(c(1:25), calcule_sn)
    ```

b. Vetorize a sua função **calcule_sn()** para que ela aceite um vetor de valores de n como argu-
mento e chame-a de **vec_sn()**. Apresente resultado de **vec_sn(c(10, 100, 1000))**. Dica: use
**Vectorize()**.
    ```{r}
    vec_sn <- Vectorize(calcule_sn)
    vec_sn(c(10, 100, 1000))

    ```

5. O código a seguir simula o desempenho de um teste t para dados não normais.
    ```{r}
    trials <- replicate(100, t.test(rpois(10, 10), rpois(7, 10)), simplify = FALSE)

    ```

a. Verifique que o objeto **trials** é uma lista. Apresente os nomes do primeiro elemento dessa lista.
    ```{r}
    is.list(trials)
		names(trials[[1]])
    ```

b. Use **sapply()** e uma função construída por você para extrair o p-valor de cada uma das 100
tentativas armazenadas em **trials**.
    ```{r}
    p_valor <- function(x) {
      x[[3]]
    }
    sapply(trials, p_valor)

    ```

c. Produza o mesmo resultado livrando-se da função que você construiu e use "[[" diretamente.
    ```{r}
    sapply(trials, "[[", 3)

    ```






















