---
title: "ME115 - Linguagem R"
author: "Camila Sayaka Hiura"
date: ""
output:
  pdf_document: default
  html_document: default
subtitle: "Atividade 04"
---

```{r setup, include=FALSE}
knitr::opts_chunk$set(echo = TRUE, message=FALSE, warning=FALSE)
```

<!-- Fonte: https://4va.github.io/biodatasci/r-dplyr-yeast.html#review -->

```{r}
# Carregar pacotes dplyr e readr
library(dplyr)
library(readr)

# Leitura dos dados
getwd()
ydat <- read_csv('brauer2007_tidy.csv')
```

```{r}
# Visualizar os dados
ydat
# Semelhante ao str(), mas uma versão melhorada
glimpse(ydat)
# Opcionalmente, visualize os dados numa janela nova
View(ydat)
```

## Exercícios

1. Selecione os dados onde o processo biológico da ontologia genética (a variável `bp`) é a “biossíntese de leucina” (leucine biosynthesis) e o nutriente restrito foi a Leucina (Leucine). Armazene sua resposta em um novo dataframe `leudat`, que deve ser uma tabela de 24 x 7. Quantos genes resultantes e quantas taxas de crescimento distintas temos nesse subconjunto?

    ```{r, eval=FALSE}
    leudat <- ydat %>% filter(nutrient=="Leucine", bp=='leucine biosynthesis')
    leudat
    ```
    
    ```{r, eval=FALSE}
    # Quantos genes resultantes e quantas taxas de crescimento distintas temos nesse subconjunto?
    leudat %>% summarize(n_distinct(symbol)) # genes
    leudat %>% summarize(n_distinct(rate)) # taxas
    ```

2. Ordene os dados acima por gene e taxa de crescimento. Dica: use o verbo `arrange()`.

    ```{r, eval=FALSE}
    leudat %>% arrange(symbol, rate)
    ```


3. Considerando os dados originais `ydat`, use o verbo `summarize()` para obter as seguintes estatísticas:

    * nobs: o número de observações 
    * ngenes: o número de genes distintos (`symbol`)
    * meanexp: a expressão média para todos os genes 
    * r: correlação entre taxa e expressão (`rate` e `expression`)

    ```{r, eval=FALSE}
    ydat %>% summarise(
		nobs    = n(),                    
		ngenes  = length(unique(symbol)), 
		meanexp = mean(expression),
		r       = cor(rate, expression)
	)
    ```

4. Crie um novo objeto chamado `nogo` que **não** contenha as anotações GO (colunas `bp` e `mf`). Dica: use o verbo `select()`.

    ```{r, eval=FALSE}
    # crie um novo conjunto de dados sem as anotações go.
    nogo <- ydat %>% select(-(bp:mf))
    nogo
    ```

    Veja como os dados originais `ydat` estão inalterados. Mude para eval=TRUE`. 

    ```{r, eval=TRUE}
    ydat
    ```


5. O nível de expressão relatado aqui é o $log_2$ do sinal bruto. Para os dados `nogo`, adicione uma nova variável chamada `signal`, que é a taxa real do sinal bruto em vez do sinal na escala logarítmica. Dica: use o verbo `mutate()`.

    ```{r, eval=FALSE}
    nogo <- nogo %>% mutate(signal = 2^expression)
    nogo
    ```


6. O verbo `mutate()` também tem um pequeno recurso interessante, pois é "preguiçoso". Você pode alterar e adicionar uma variável e, em seguida, criar mais variáveis com base nessa variável que você acabou de adicionar, no mesmo comando. Então, repita o comando acima, mas agora crie também uma outra coluna chamada `sigsr` que seja a raiz quadrada da relação do sinal.

    ```{r, eval=FALSE}
    nogo = nogo %>% mutate(signal = 2^expression, sigsr = sqrt(signal)) 
    ```


7. Suponha que quiséssemos obter a correlação entre a taxa de crescimento e expressão, separadamente para cada nutriente que foi restrito, apenas para genes na via de biossíntese de leucina. O resultado deve ser uma tabela ordenada desses coeficientes de correlação arredondados com duas casas decimais. Mentalmente faríamos algo assim:

    * Pegue o conjunto de dados ydat
    * então filter() para genes na via de biossíntese de leucina
    * então group_by() o nutriente restrito
    * então summarize() para obter a correlação (`cor()`) entre taxa de crescimento e expressão
    * então mutate() para arredondar as correlações com duas casas decimais
    * então arrange() pelo coeficiente de correlação
    
    Isso é executado pelo seguinte código:
    
    ```{r}
    arrange(
      mutate(
        summarize(
          group_by(
            filter(ydat, bp=="leucine biosynthesis"), 
            nutrient), 
        r=cor(rate, expression)), 
      r=round(r, 2)), 
    r)
    ```

    O código pode ficar muito mais elegante usando o operador `%>%`! Reescreva o código acima usando pipe. Basicamente você deve trocar todos os "então" da descrição do problema pelo símbolo `%>%`.

    ```{r, eval=FALSE}
    ## Complete o código abaixo
    ydat %>% 
      filter(bp=='leucine biosynthesis') %>% 
      group_by(nutrient=="Leucine") %>%
      summarize(r=cor(rate, expression)) %>%
      mutate(round(r,2)) %>%
      arrange(r)
      
    ```

8. Mostre os nutrientes e valores de expressão para o gene ADH2 quando a taxa de crescimento é 0.05. Dica: verbos `filter()` e `select()`.
    ```{r, eval=FALSE}
    ydat %>% 
      filter(symbol=='ADH2', rate==0.05) %>%
      select(nutrient, expression)
    ```

9. Quais são os quatro genes mais expressos quando a taxa de crescimento é 0.05 e a glicose é o nutriente restrito? Mostrar apenas o símbolo, o valor da expressão e os termos GO. Dica: `filter()`, `arrange()`, `slice_max()` e `select()`.
    ```{r, eval=FALSE}
    ydat %>%
		filter(rate == .05, nutrient == "Glucose") %>%
		select(symbol, expression, bp, mf) %>% 
		top_n(4, expression) %>% 
		arrange(desc(expression))
    
    ```

10. Quando a taxa de crescimento é 0.05, qual é o nível médio de expressão em todos os genes no processo biológico de "resposta ao estresse" (response to stress), separadamente para cada nutriente restrito? E quanto aos genes no processo biológico da "biossíntese de proteínas" (protein biosynthesis)? Dica: `filter()`, `group_by()`, `summarize()`.
    ```{r, eval=FALSE}
    ydat %>% 
      filter(rate==0.05, bp=="response to stress") %>%
      group_by(nutrient) %>%
      summarise(nível_médio_de_expressão=mean(expression))
    ```

    ```{r, eval=FALSE}
    ydat %>% 
      filter(rate==0.05, bp=="protein biosynthesis") %>%
      group_by(nutrient) %>%
      summarise(nível_médio_de_expressão=mean(expression))
    ```
